【裁判字號】    92,台上,6244
【裁判日期】    921107
【裁判案由】    違反槍彈藥刀械管制條例
【裁判全文】
最高法院刑事判決                              九十二年度台上字第六二四四號
    上  訴  人  甲○○
                        （另案在臺灣臺中監獄執行）
右上訴人因違反槍砲彈藥刀械管制條例案件，不服臺灣高等法院臺中分院中華民國九
十二年八月十四日第二審判決（九十二年度上重訴字第一０號，起訴案號：臺灣彰化
地方法院檢察署九十年度偵字第七九一０號），提起上訴，本院判決如左：
    主  文
上訴駁回。
    理  由
按刑事訴訟法第三百七十七條規定，上訴於第三審法院，非以判決違背法令為理由，
不得為之。是提起第三審上訴，應以原判決違背法令為理由，係屬法定要件。如果上
訴理由狀並未依據卷內訴訟資料，具體指摘原判決不適用何種法則或如何適用不當，
或所指摘原判決違法情事，顯與法律規定得為第三審上訴理由之違法情形，不相適合
時，均應認其上訴為違背法律上之程式，予以駁回。本件原判決撤銷第一審判決關於
上訴人甲○○擄人勒贖暨該判決認與之有牽連犯關係之違反槍砲彈藥刀械管制條例部
分，改判認上訴人所犯擄人勒贖及違反槍砲彈藥刀械管制條例部分，應分論併罰，而
分別論處上訴人共同意圖勒贖而擄人（處有期徒刑十二年，褫奪公權十年）、及未經
許可持有手槍（處有期徒刑八年，併科罰金新台幣五十萬元，罰金如易服勞役，以罰
金總額與六個月之日數比例折算）罪刑（應執行有期徒刑十六年，併科罰金新台幣五
十萬元，罰金如易服勞役，以罰金總額與六個月之日數比例折算，褫奪公權十年，原
判決關於上訴人擄人勒贖部分，經上訴人撤回第三審上訴而確定，現正發監執行）。
上訴人之上訴意旨略稱：（一）上訴人於民國八十六年十月初，未經許可無故寄藏可
發射子彈具有殺傷力之改造手槍及土造子彈，至同年十月二十八日為警查獲之犯罪事
實，前經臺灣臺中地方法院判處有期徒刑五月，上訴後經原審於八十七年五月七日駁
回確定（下稱前案）。而原判決既認定上訴人係自八十六年間起持有本件扣案制式槍
械及子彈，則本件扣案槍、彈與前案查扣之改造手槍、土造子彈，顯係上訴人同時取
得，祇是警方先行查獲前案槍、彈，業據上訴人在原審九十二年七月三十一日審理時
供述甚詳。從而本件與前案係上訴人以一行為所為之想像競合犯，屬裁判上一罪，二
者既為同一案件，原判決就上訴人違反槍砲彈藥刀械管制條例部分，仍予論罪科刑，
而不為不受理之諭知，自有適用法則不當之違法。（二）原判決係依憑上訴人在第一
審供稱：「（問：你於開始買槍的時候，就想要犯案了﹖）不是，是因那個賣槍的人
後來缺錢，我才向他買，剛開始是他寄放在我這裡」（見第一審卷第二九０頁），認
定上訴人持有槍、彈之初，尚未預料本件擄人勒贖行為之發生，本件擄人勒贖犯行應
係上訴人另行起意所為，而就上訴人被訴擄人勒贖及違反槍砲彈藥刀械管制條例部分
，分論併罰。惟原審於審判期日，並未確實將上訴人在偵審中之供述筆錄，一一向上
訴人宣讀或告以要旨，僅籠統含混詢以對歷次筆錄有何意見，自難認上開文書證據已
經合法調查，原判決採納上訴人在第一審之供述，作為判決之基礎，顯然違背證據法
則云云。
惟查原判決依憑上訴人在警訊、偵審中先後供認犯罪之供述、原審共同被告陳建亨、
壽明瑋之供述及扣案之中共制式霰彈槍一枝、義大利制式貝瑞塔九二手槍一枝、霰彈
五顆、手槍子彈十五顆經送請鑑定結果，其中送鑑中共制式霰彈槍一枝（槍枝管制編
號0000000000）及義大利制式貝瑞塔九二手槍一枝（槍枝管制編號000
0000000），均分別認係制式霰彈槍、制式半自動手槍，均具有殺傷力，另送
鑑之霰彈五顆（經鑑定而試射三顆）、手槍子彈十五顆（經鑑定而試射三顆），亦均
認具有殺傷力，有內政部警政署刑事警察局九十年十一月二十六日刑鑑字第二二０八
七四號鑑驗通知書一紙附卷可稽等證據資料，認定上訴人有其事實欄所載之未經許可
持有手槍、霰彈槍、子彈等犯行，已於理由內詳敘其調查證據之結果及取捨證據認定
之理由。就形式上觀察，原判決並無適用法則不當、採證違背證據法則等違背法令之
情形。再依原判決確認之事實，上訴人係於八十六年間，在臺中市某酒店，以新台幣
五十餘萬元之代價，向現已死亡之鄭明赫購買具殺傷力之中共制式霰彈槍一枝、義大
利制式貝瑞塔九二手槍一枝、霰彈五顆、手槍子彈十七顆後，未經許可，而無故持有
之，其後自行試射其中二顆手槍子彈，以測試該制式手槍之性能，並將上開槍、彈放
置於其臺中縣烏日鄉○○村○○路四二五號四樓之四及臺中市南屯區○○○路二八０
號八樓等居住處所。嗣於未經許可持有期間，又因債務纏身，乃於九十年十一月初，
另行起意擄人勒贖，並先後尋得陳建亨、壽明瑋加入後，共同攜帶上開槍枝、子彈擄
人勒贖，直至九十年十一月二十六日為警查獲，扣得上開中共制式霰彈槍一枝、義大
利制式貝瑞塔九二手槍一枝、霰彈五顆、手槍子彈十五顆。則上訴人持有本件槍、彈
之來源、目的，與上訴人於前案係因受寄而藏放外號「阿楊」之男子所交付之具殺傷
力改造手槍、土造子彈，顯然不同；其持有地點亦不包括上訴人寄藏前案槍彈之處所
（即臺中縣大里市○○路七十二號七樓），而上訴人購入本案槍、彈後持有之期間，
與前案寄藏具殺傷力改造手槍、土造子彈之期間，亦非必然重疊。從而依前案判決所
確認之事實，尚無從證明上訴人曾以一行為同時同地持有本件及前案槍、彈。況且上
訴人在原審祇供稱：「（問：對於扣案中共制式霰彈槍一枝、義大利制式貝瑞塔九二
手槍一枝、霰彈五顆、手槍子彈十五顆等物有何意見﹖）槍枝二把是別人寄放的，後
來被警察找到一把，我交保之後，朋友來向我拿槍，我說只剩下壹把，但是因為他需
要錢，所以說把槍賣給我，所以本案查扣的槍枝是我的沒錯」（見原審卷第二二六頁
），並未具體供述其係以一行為取得本件及前案槍枝暨曾以一行為同時同地持有上開
槍枝之事實。上訴意旨（一）至法律審之本院，始執本件與上訴人於八十六年十月初
至同年月二十八日受「小楊」寄放而在臺中縣大里市○○路七十二號七樓藏匿具殺傷
力之改造手槍一支及土造子彈五顆之事實，係其以一行為所為，屬同一案件之事實上
爭執，指摘原判決適用法則不當，顯不足以辨識原判決關於上訴人違反槍砲彈藥刀械
管制條例部分已具備違背法令之形式要件。又審判期日之訴訟程序，專以審判筆錄為
證，為刑事訴訟法第四十七條所明定。依原審審判筆錄之記載，原審審判長於審判期
日已以提示並告以要旨之方式，詢問上訴人對其警訊、偵查、第一審及原審歷次筆錄
有何意見，上訴人並答稱：「在原審（指第一審）、鈞院的陳述實在」（見原審卷第
二二六頁）。上訴意旨（二）以原審未確實踐行上訴人警局及偵審筆錄之調查證據程
序，即採納上訴人在第一審之供述，作為判決之基礎云云，指摘原判決採證違法，自
非依據卷內資料而為主張之合法第三審上訴理由。綜上所論，本件上訴違背法律上之
程式，應予駁回。
據上論結，應依刑事訴訟法第三百九十五條前段，判決如主文。
中      華      民      國    九十二    年     十一     月      七      日
                              最高法院刑事第一庭
                                  審判長法官  施  文  仁
                                        法官  林  永  茂
                                        法官  蕭  仰  歸
                                        法官  賴  忠  星
                                        法官  呂  永  福
      右正本證明與原本無異
                                              書  記  官
中      華      民      國    九十二    年     十一     月     十三     日
                                                                       ：


司法院資訊處製作；財團法人民間司法改革基金會備份。
